臺灣高等法院臺中分院民事裁定
110年度非抗字第378號
再  抗告人  林錦堂  
代  理  人  黃柏彰律師
相  對  人  吳明玉  

上列當事人間聲請拍賣抵押物事件，再抗告人對於中華民國110
年6月30日臺灣彰化地方法院110年抗字第44號裁定，提起再抗告
，本院裁定如下：
    主    文
再抗告駁回。
再抗告程序費用由再抗告人負擔。
    理    由
一、按對於非訟事件抗告法院所為有無理由之裁定再為抗告，僅
    得以其適用法規顯有錯誤為理由，此觀非訟事件法第45條第
    3項規定自明。是當事人對於抗告法院所為抗告有無理由之
    裁定再為抗告，就該裁定如何適用法規顯有錯誤，應有具體
    之指摘。否則，其再抗告自難認為合法。所謂適用法規顯有
    錯誤，係指原裁定就其所確定之事實適用法規顯有錯誤而言
    ，不包括認定事實錯誤、取捨證據失當等情形在內。又稱最
    高限額抵押權者，謂債務人或第三人提供其不動產為擔保，
    就債權人對債務人一定範圍內之不特定債權，在最高限額內
    設定之抵押權；其抵押權人，於債權已屆清償期，而未受清
    償者，得聲請法院，拍賣抵押物，就其賣得價金而受清償。
    民法第881條之1第1項、第881條之17準用第873條分別定有
    明文。上開抵押權雖經地政機關辦理登記，但其債權額未確
    定，法院於裁定前固應使債務人就所擔保之現存債權額有陳
    述意見之機會，以兼顧雙方之權益。惟法院於債務人陳述意
    見後，即應參照現有相關之法律、判決，就聲請人提出證明
    有抵押權存在之證據資料為形式上之審查。祇須該抵押權已
    經登記，且登記之債權已屆清償期而未受清償，法院即應為
    准許拍賣之裁定，至於法院所為准許與否之裁定，並無確定
    實體法上法律關係存否之效力，債務人或抵押人對抵押債權
    及抵押權之存否如有爭執，應另循訴訟途徑以謀解決，不得
    僅以抗告程序聲明其爭執，並據為廢棄拍賣抵押物裁定之理
    由。
二、本件相對人於原法院主張抗告人所有如原法院110年度司拍
    字第52號民事裁定附表所示之不動產（下稱系爭不動產）上
    ，設定有相對人之新臺幣（下同）1,000萬元之最高限額抵
    押權，因擔保債權有效存在且已屆清償期，相對人迄未受償
    ，為此聲請裁定准予拍賣抵押物。案經原法院司法事務官通
    知再抗告人表示意見後，認相對人已提出形式與所述相符之
    他項權利證明書、土地建築改良物抵押權設定契約書、土地
    登記第一類謄本、建物登記第一類謄本、支付命令暨確定證
    明書、支票暨退票理由單、本票裁定暨確定證明書、本票及
    支票、本票債權不存在事件判決、債務人異議之訴事件判決
    等影本為憑，乃裁定准予拍賣系爭不動產（下稱原處分）。
    再抗告人不服，提起抗告。原裁定以原處分所為前揭認定，
    並無不合，再抗告人否認曾簽署或授權他人簽發前揭支票、
    本票，並稱該等票據已罹消滅時效、無判決確定相對人有票
    據債權或其他任何債權存在等情，核屬實體爭執，非本件抗
    告程序所得審究，應由其另訴解決，因而維持原處分，駁回
    再抗告人之抗告。經核並無適用法規顯有錯誤之情事。再抗
    告人雖以原裁定適用法規顯有錯誤為由，對之提起再抗告，
    惟核其書狀記載內容，無非係指摘原法院就前揭登記謄本、
    票據、判決等文書所為形式審查，其取捨證據、認定事實為
    不當，並未具體說明該裁定有何適用法規顯有錯誤之情事，
    揆諸首揭說明，自難認其再抗告為合法，而應予駁回。
三、據上論結，本件再抗告為不合法，爰裁定如主文。
中　　華　　民　　國　　110 　年　　10 　　月　　28　日
        　　    民事第四庭       審判長法　官  林慧貞
　　　　　　　　　　　　　　           法　官  劉惠娟
　　　　　　　　　　　　　　　         法　官  王怡菁

正本係照原本作成。       
不得抗告。
                                       書記官  盧威在 
　　　　　　　　　　　　　　　　　　  
中　　華　　民　　國　　110 　年　　10 　　月　　28　日